【裁判字號】    92,交易,99
【裁判日期】    920515
【裁判案由】    過失致死
【裁判全文】
臺灣板橋地方法院刑事判決                          九十二年度交易字第九九號
    公  訴  人  臺灣板橋地方法院檢察署檢察官
    被      告  丙○○
    選任辯護人  許明桐律師
右列被告因過失致死等案件，經檢察官提起公訴（九十一年度偵字第一七一九一號）
暨移
    主  文
丙○○因過失致人於死，處有期徒刑伍月，如易科罰金，以參佰元折算壹日，緩刑參
年。
    事  實
一、丙○○於民國九十一年八月十二日晚上六時四十分許，駕駛車牌號碼Ｐ九─一三
    五Ｏ號自小客車，搭載林方怡，沿台北縣新莊市○○路，由新莊市往樹林市方向
    行駛，上開路段之速限為五十公里，劃有分向限制線；丙○○原應注意駕駛人駕
    駛汽車，應遵守道路交通號誌之指示，及汽車在雙向二車道行駛時，在劃有分向
    限制線之路段，不得駛入來車之車道內。而依當時情形又無不能注意之情事，竟
    疏於注意及此，而貿然於上開路段以時速七十公里之速度加速超車行駛，並駛越
    上開路段分向限制線至對向車道，先擦撞對向車道由黃坤所駕駛車牌號碼二Ｓ－
    六三三號自小貨車之後保險桿後，丙○○之車輛因失控打滑，致其右側車身再碰
    撞黃坤後車由乙○○所駕駛車牌號碼六Ｎ－二六０六號自小客車，致同車林方怡
    肋骨骨折併血胸氣胸，經送醫途中後不治死亡；乙○○並受有胸部、右膝挫傷，
    下唇擦傷之傷害。丙○○於臺北縣警察局新莊分局丹鳳派出所警員前往現場處理
    時，在場並當場承認為肇事人，於犯罪未為偵查機關發覺前，自首而接受裁判。
二、案經林方怡之父甲○○、乙○○訴由臺灣板橋地方法院檢察署檢察官偵查起訴暨
    移送併辦。
    理  由
一、訊據被告丙○○對於右揭事實，坦承不諱，僅辯以告訴人乙○○亦與有過失云云
    。經查，右揭事實，業據告訴人乙○○指訴綦詳，核與證人黃坤證述之情節相符
    ，並有交通事故調查報告表、照片三十二張附卷可稽。另本件車禍被害人林方怡
    因此死亡，亦經檢察官督同檢驗員相驗屬實，製有相驗筆錄、相驗屍體證明書、
    驗斷書在卷可稽；告訴人乙○○因此受傷，並有診斷證明書一件附卷可憑。
二、按駕駛人駕駛汽車，應遵守道路交通號誌之指示，及汽車在雙向二車道行駛時，
    在劃有分向限制線之路段，不得駛入來車之車道內。道路交通安全規則第九十條
    、第九十七條第一項第二款定有明文。被告駕車自應注意上述道路交通安全規定
    。又依附卷之交通事故調查報告表所載，本件肇事時、地之天候、路況皆良好。
    則肇事彼時，被告亦無不能注意之情事。其竟疏未注意及此，而貿然超速超車前
    行致車輛打滑撞及對向來車。足認被告之駕車行為顯有過失。而本件事故之發生
    係因被告駕駛自小客車超速超車而引起，告訴人乙○○所駕駛之自小客車並無肇
    事因素，為臺灣板橋地方法院檢察署九十二年度偵字第一五五七號不起訴處分書
    所是認，臺灣省臺北縣區車輛行車事故鑑定委員會九十一年九月二十日北鑑字第
    九一一一八二號函附之鑑定意見書及臺灣省車輛行車事故覆議鑑定委員會九十一
    年十二月三日府覆議字第九一二三九八號函亦均同此見解，亦有該函二件在卷可
    參。再被害人林方怡確因本件車禍，顱內出血致死；告訴人乙○○亦因本件車禍
    受有胸部、右膝挫傷，下唇擦傷之傷害，已如前述。綜上所述，被告駕車肇事之
    過失行為，與被害人林方怡之死亡、告訴人乙○○之傷害結果間，自具有相當因
    果關係。是被告過失致死、過失傷害犯行已臻明確，堪以認定。
三、核被告丙○○所為，係犯刑法第二百七十六條第一項之過失致死罪及同法第二百
    八十四條第一項之過失傷害罪。被告以一過失行為造成被害人林方怡死亡及告訴
    人乙○○受傷之結果，分別侵犯不同主體之生命及身體法益，同時觸犯過失致人
    於死罪及過失傷害罪名，為想像競合犯，應依刑法第五十五條之規定，從其中較
    重之過失致人於死罪處斷。又被告於犯罪未為偵查機關發覺前，自首而接受裁判
    ，有臺北縣警察局新莊分局自首調查表一件在卷足憑，應依刑法第六十二條前段
    減輕其刑。爰審酌因被告短暫之疏忽行為，竟發生致人死傷之重大結果，惟於犯
    罪後坦承犯行，並已與被害人林方怡之家屬達成和解，有和解書一件在卷可按，
    林方怡之父甲○○亦表示願意原諒被告。雖與告訴人乙○○之間因賠償金額問題
    以致未能達成和解，然告訴人乙○○之損害賠償，自可另循民事訴訟途徑以資解
    決，本院綜合上開一切情狀後，爰量處被告如主文所示之刑，並諭知易科罰金之
    折算標準。末按被告未曾受有期徒刑以上刑之宣告，有臺灣高等法院被告全國前
    案紀錄表在卷可按，因一時疏失，致罹刑章，事後已坦承犯行，頗有悔意，經此
    罪刑之宣告後，應知所警惕，信無再犯之虞，本院因認其刑以暫不執行為適當，
    併予以宣告緩刑三年，以啟自新。
四、被告丙○○以一過失行為致生被害人林方怡死亡、告訴人乙○○受傷等情，已如
    前述，是臺灣板橋地方法院檢察署九十二年度偵字第三號移送併辦被告涉犯過失
    傷害（被害人乙○○）之部分，與起訴之被告涉犯過失致死（被害人林方怡）之
    犯行，既為一行為觸犯數罪名之想像競合關係，屬裁判上一罪，本院自得併予審
    究，附此敘明。
據上論斷，應依刑事訴訟法第二百九十九條第一項前段，刑法第二百七十六條第一項
、第五十五條、第六十二條前段、第七十四條第一款，罰金罰鍰提高標準條例第一條
前段、第二條，判決如主文。
本案經檢察官陳炎辰到庭執行職務
中    華    民    國      九十二      年      五      月      十五      日
                                      臺灣板橋地方法院刑事第一庭
                                          法  官  李君豪
右正本證明與原本無異。
如不服本判決，應於判決送達後十日內，向本院提出上訴狀。
                                          書記官  楊灥
中    華    民    國      九十二      年      五      月      十五      日
附錄本案論罪科刑法條全文
刑法第二百七十六條：
  因過失致人於死者，處二年以下有期徒刑、拘役或二千元以下罰金。
  從事業務之人，因業務上之過失犯前項之罪者，處五年以下有期徒刑或拘役，得併
  科三千元以下罰金。


司法院資訊處製作；財團法人民間司法改革基金會備份。
